最高法院民事判決　　　　　　　一○○年度台上字第四二二號
上　訴　人　羅雪花
訴訟代理人　謝維仁律師
被 上訴 人　張信雄
　　　　　　詹雅婷
參　加　人　財政部國有財產局台灣中區辦事處
法定代理人　廖蘇隆
上列當事人間請求確認繼承權不存在事件，上訴人對於中華民國
九十九年十一月十九日台灣高等法院台中分院再審判決（九十九
年度家再字第四號），提起上訴，本院判決如下：
    主  文
上訴駁回。
第三審訴訟費用及參加訴訟費用均由上訴人負擔。
    理  由
本件上訴人主張：伊對台灣高等法院台中分院九十八年度家上字
第九一號確定判決（下稱原確定判決）提起再審之訴，係以被上
訴人所持有之本票及代償協議書上董曉峰之簽名字跡，與其生前
筆跡不符，經另案送請憲兵司令部刑事鑑識中心鑑定為偽造；且
被上訴人提出之銀行存提記錄，亦不足以證明董曉峰生前曾向被
上訴人借貸鉅款，惟原確定判決視而不見，竟認定被上訴人係董
曉峰之債權人。又伊與董曉峰確在中國大陸結婚，不僅有結婚證
書、結婚公證書、財團法人海峽交流基金會證明書等文件為證，
復有董曉峰生前委任陸雪娥代為辦理伊入境手續之委託書，及大
陸地區人民入境台灣地區保證書，但原確定判決未予斟酌，而推
論伊與董曉峰缺乏結婚之真意。原確定判決有不適用法規或適用
不當之違法，如斟酌上開證物，伊可受較有利之裁判云云，爰依
民事訴訟法第四百九十六條第一項第一款及第十三款規定，求為
命(一)原確定判決關於不利上訴人部分廢棄。(二)前項廢棄部分，被
上訴人在第二審之上訴駁回之判決。原審以：當事人發現未經斟
酌之證物或得使用該證物者，以如經斟酌可受較有利益之裁判者
為限，得以再審之訴對於確定終局判決聲明不服，固為民事訴訟
法第四百九十六條第一項第十三款所明定。惟倘在事實審言詞辯
論終結前已提出之證物，且經前確定判決審認，自不得據為該款
之再審事由。本件上訴人主張原確定判決未予斟酌之證物即被上
訴人所持有之本票及代償協議書、銀行活期儲蓄存款存摺及綜合
存款存摺、結婚登記申請書、公證申請書、公證書、結婚證書、
結婚公證書、財團法人海峽交流基金會證明書及大陸地區人民入
境台灣地區保證書等文件，在前訴訟程序事實審言詞辯論終結前
均已被提出，原確定判決復就財團法人海峽交流基金會認證之結
婚公證書、結婚登記申請書、本票、代償協議書等證物均加以審
認、判斷，並記載其餘攻防方法及證據資料，於判決結果無影響
，自與發現未經斟酌之證物或得使用該證物者之要件不符。又民
事訴訟法第四百九十六條第一項第一款所謂適用法規顯有錯誤，
係指確定判決就事實審法院所確定之事實為法律上判斷，有適用
法規顯有錯誤之情形，至事實審法院認定事實錯誤、調查證據欠
周，或判決不備理由之問題，究與適用法規顯有錯誤之情形有間
。上訴人所指摘原確定判決認定被上訴人為董曉峰之債權人，及
上訴人與董曉峰虛偽結婚，均係事實認定與證據取捨之問題，亦
與民事訴訟法第四百九十六條第一項第一款規定不符，上訴人提
起再審之訴顯無理由，為其心證之所由得。因而駁回上訴人再審
之訴，經核於法洵無違誤。上訴論旨，復就原審取捨證據、認定
事實之職權行使，指摘原判決不當，聲明廢棄，不能認為有理由
。
據上論結，本件上訴為無理由。依民事訴訟法第四百八十一條、
第四百四十九條第一項、第七十八條、第八十六條第一項前段，
判決如主文。
中    華    民    國  一○○  年    三    月  二十四  日
                      最高法院民事第四庭
                          審判長法官  劉  福  來  
                                法官  陳  重  瑜  
                                法官  吳  麗  女  
                                法官  鄭  雅  萍  
                                法官  陳  國  禎  
本件正本證明與原本無異
                                      書  記  官  
中    華    民    國  一○○  年    四    月    七    日
                                                      Ｅ